【裁判字號】    98,易,483
【裁判日期】    981216
【裁判案由】    贓物等
【裁判全文】
臺灣桃園地方法院刑事判決               98年度易字第483號
公  訴  人  臺灣桃園地方法院檢察署檢察官
被      告  庚○○
            戊○○
            乙○○原名甲○○.
            丙○○
            己○○
上列被告等因贓物等案件，經檢察官提起公訴（97年度偵字第18
701 號），本院判決如下：
    主  文
庚○○竊盜，累犯，處有期徒刑拾月。
戊○○共同牙保贓物，累犯，處有期徒刑月，如易科罰金，以
新臺幣壹仟元折算壹日。
乙○○共同牙保贓物，累犯，處有期徒刑伍月，如易科罰金，以
新臺幣壹仟元折算壹日。
己○○共同牙保贓物，處有期徒刑陸月，如易科罰金，以新臺幣
壹仟元折算壹日。
丙○○故買贓物，處有期徒刑伍月，如易科罰金，以新台幣壹仟
元折算壹日。
    事  實
一、庚○○前於民國91年間，因違反毒品危害防制條例案件，經
    臺灣高雄地方法院判處有期徒刑9 月確定，並於93年9 月30
    日縮刑期滿執行完畢。戊○○前於95年間，因侵占案件，經
    本院判處有期徒刑3 月，減刑為有期徒刑1 月15日確定，並
    於97年1 月10日易科罰金執行完畢。乙○○（原名甲○○）
    前於93年間，因竊盜案件，經臺灣新竹地方法院判處有期徒
    刑3 月確定，並於94年8 月9 日縮刑期滿執行完畢。
二、庚○○意圖為自己不法之所有，於97年4 月26日上午8 時許
    ，在桃園縣新屋鄉笨港村埔子頂30之17號「為愷股份有限公
    司」（下稱為愷公司）旁產業道路，竊取為愷公司所有之牌
    照號碼38 -SZ號及VE-83 號板架車2 輛。得手後，透過己○○居間介紹認識乙○○，再由乙○○請託戊○○幫忙變賣。
    己○○、乙○○、戊○○均明知上開板架車係來路不明之贓
    物，竟仍共同基於牙保贓物之犯意聯絡，於同日下午2 、3
    時許，先由乙○○陪同戊○○，至上址將上開板架車拖往丙○○所經營位於桃園縣大園鄉○○村○○路○ 段223 號之「
    東蔚環保工程有限公司」，並由己○○出具經庚○○簽名之
    讓渡書，交由戊○○、乙○○將上開板架車售予丙○○，丙○○亦明知上開板架車係屬來路不明之贓物，竟仍基於故買
    贓物之犯意，以新台幣（下同）29 6,690元之價格，收購上
    開板架車。嗣因為愷公司發覺報警處理，始為警於97年5 月
    1 日循線查獲。
三、案經為愷公司訴由桃園縣政府警察局楊梅分局報告臺灣桃園
    地方法院檢察署檢察官偵查起訴。
    理  由
壹、程序部分：
    按「被告以外之人於審判外之陳述，雖不符刑事訴訟法第15
    9 條之1 至第159 條之4 之規定，而經當事人於審判程序同
    意作為證據，法院審酌該言詞陳述或書面陳述作成時之情況
    ，認為適當者，亦得為證據。當事人、代理人或辯護人於法
    院調查證據時，知有刑事訴訟法第159 條第1 項不得為證據
    之情形，而未於言詞辯論終結前聲明異議者，視為有前項之
    同意」，刑事訴訟法第159 條之5 定有明文。查本件之供述
    及非供述證據，檢察官、被告等人於本院準備程序、審判期
    日均表示無意見而不予爭執，亦未於言詞辯論終結前聲明異
    議，本院審酌上開證據資料製作時之情況，尚無違法取得及
    證明力明顯過低之瑕疵，認以之作為證據應屬適當，且上開
    各證據均經本院於審判期日依法進行證據之調查、辯論，被
    告等人於訴訟上之防禦權，已受保障，故上開證據資料均有
    證據能力。
貳、實體部分：
一、訊據被告庚○○、己○○、乙○○、戊○○、丙○○均矢口
    否認有何上開犯行，被告庚○○辯稱：我根本沒有去偷那兩
    部板架車，況且東西放在哪裡，我也不知道，我只認識己○○，其他被告我不認識，我曾寫讓渡書，是寫給己○○，當
    初己○○來找我，我很缺錢，寫這張讓渡書時，己○○答應
    給我3 萬6 千元，己○○要我簽名時，讓渡書是空白的云云
    。被告己○○辯稱：當初是庚○○說那些東西是他的，並且
    寫讓渡書給我，看我有無認識的朋友幫忙拉車斗，因為車斗
    停放在路旁邊，我有問庚○○車斗是否係贓物，庚○○跟我
    說不是，是他自己的，我才請朋友乙○○、戊○○幫忙拉車
    斗云云。被告乙○○辯稱：我不知道這兩個車斗是別人遭竊
    的，當初我在永安店的時候，碰到庚○○到店裡找己○○，
    庚○○說有兩個車斗要賣給我，我不是很清楚，己○○說庚○○已經簽好讓渡書，我就找戊○○，因為我知道戊○○有
    一些機具，戊○○說好，然後就去拿讓渡書，並且去拖車，
    講好一個車斗運費4,000元，是戊○○跟回收場的人接洽，
    因為我不認識回收場的人，我是義務，沒有任何的報酬云云
    。被告戊○○辯稱：當時我有問乙○○車斗何來，他說沒有
    問題，對方有出具讓渡書，但沒有行照云云。被告丙○○則
    辯稱：我認定並非贓車，我購買時，是依照無牌照的車斗購
    買，所以我沒有依照標準作業流程收購，而且車斗是有牌照
    的車，要有車牌等，但是該車斗都沒有，這部分我承認有疏
    失，當時是戊○○來找我，我有問戊○○車子是何人的，戊○○給我看讓渡書，並跟我說絕對沒有問題云云。惟查：
  (一)上開2 輛板架車係為愷公司所有，於97年2 月29日及96年7
    月31日分別驗車完畢，車況良好，現價值130 萬元，並於97
    年4 月26日在桃園縣新屋鄉笨港村埔子頂30之17號之為愷公
    司旁產業道路遭竊乙節，業據證人即為愷公司負責人丁○○
    於警詢及偵查中證述：我於97年4 月30日在我公司地址外之
    產道發現公司所屬牌照號碼38 -SZ號及VE-83 號之板架車2
    輛遭竊，兩台都是黃色的，警方於同年5 月1 日在東蔚環保
    工程有限公司查獲已剪成碎鐵片之車輛，即是我失竊的沒錯
    等語（見偵查卷第50至54頁、第66頁）。並有上開板架車之
    行照（見偵查卷第56頁）、車籍查詢資料表各1 份（見偵查
    卷第77、78頁）、現場監視器翻拍照片2 張（見偵查卷第57
    頁）等附卷可稽，足認上開板架車確係遭人竊取之贓物無訛
    。
  (二)上開板架車係被告庚○○所竊得，並透過被告己○○居間介
    紹乙○○及戊○○協助變賣，被告庚○○並簽有讓渡書1 份
    ，而於97年4 月26日，由被告乙○○、戊○○自為愷公司外
    之產業道路將上開板架車拖至被告丙○○所經營之東蔚環保
    工程有限公司變賣，賣得296,690 元等情，業據(1)證人即共
    犯己○○於偵查中證稱：確實是庚○○請我們找人將板架車
    賣給資源回收場，錢交給庚○○等語（見偵查卷第68頁）及
    於本院審理時證述：庚○○到我們公司找我，叫我幫他問有
    沒有拉車頭的公司，我找乙○○、戊○○幫他拉車，庚○○
    出具讓渡書，還沒有拉車架就寫了，車架停放的地點是庚○○告訴我，我告訴乙○○、戊○○的，庚○○有帶我去過現
    場一次，庚○○說東西是他的，當天去現場拉車架時，只有
    乙○○、戊○○一起過去而已等語（見本院卷第104 至109
    頁）。(2)證人即共犯乙○○偵查中證述：板架車是己○○介
    紹給我的，他有跟我說庚○○有車斗要賣，我就問戊○○，
    戊○○說要有讓渡書他才敢，我知道是庚○○要賣，不是賣
    給戊○○，戊○○只是來處理等語（見偵查卷第68頁）及於
    本院審理時證稱：我知道庚○○有去找己○○說他要賣板架
    車，己○○才問我有沒有認識拖板架的人，要當廢鐵賣掉，
    我們才找上戊○○。我介紹戊○○，告訴戊○○有車趟，問
    他要不要，我有徵詢戊○○的同意，戊○○去拖車的過程，
    我全程陪同，我有交錢給己○○等語（見本院卷第42頁、第
    93至94頁）。(3)證人即共犯戊○○於偵查中證述：讓渡書是
    庚○○透過己○○去接洽，契約寫好回來讓我簽名，我只拿
    8,000 元運費等語（見偵查卷第67至69頁）及於本院審理時
    證述：乙○○陪同我一起去拖車架，因為是乙○○介紹的，
    乙○○沒有跟我一起去，我哪敢自己去，我不知道實際的出
    賣人，是後來寫了庚○○的名字、身分證等資料，就是讓渡
    書上的資料，若不是庚○○的，他怎麼可能為了一點錢就出
    賣自己，我向丙○○收受的價金交給乙○○，在丙○○的公
    司就直接交給乙○○，是信封袋裝著的，讓渡書是己○○當
    著乙○○的面拿給我的等語（見本院卷第91至92頁）。(4)證
    人即共犯丙○○於本院審理時證述：是戊○○把車架賣給我
    ，我當時也有看見在庭的乙○○陪同戊○○一起來，我把買
    賣價金交給戊○○，不過我有看到戊○○把錢交給乙○○，
    並跟乙○○說錢是多少，賣方是戊○○，照一般廢鐵的市價
    計價等語明確（見本院卷第88至89頁），則依上開證人即共
    犯己○○、乙○○、戊○○、丙○○等人證述之情詞觀之，
    顯然本件上開板架車之變賣一開始係出於被告庚○○之主導
    ，再由庚○○透過被告己○○轉介被告乙○○、戊○○拖至
    丙○○所經營之東蔚環保工程有限公司，賣予丙○○，上開
    板架車既非被告庚○○所有，其憑何主導己○○等人處理之
    ，益徵其所為係出於為自己不法所有之意圖，足認本件上開
    板架車確係由被告庚○○所竊得無誤。
  (三)被告庚○○雖辯稱：我根本沒有去偷那兩部板架車，當初己○○來找我，我很缺錢，寫這張讓渡書時，己○○答應給我
    3 萬6 千元，己○○要我簽名時，讓渡書是空白的，3 萬6
    千元是我跟他提的價格云云，然查，上開板架車係被告庚○○請託被告己○○，再由己○○找被告乙○○、戊○○協助
    處理乙節，業如前述，而被告庚○○所辯，核與被告己○○
    、乙○○上開證述之情詞均不相符，是其所言，是否可信，
    已非無疑。況且被告庚○○確有於讓渡書上簽名，且其簽名
    時該讓渡書上除既有之固定印刷字跡格式外，為空白之讓渡
    書乙節，業據被告庚○○於本院審理時坦承不諱（見本院卷
    第83頁），並經證人即共犯己○○於本院審理時證述：當初
    是庚○○說那些東西是他的，並且寫讓渡書給我，讓渡書我
    交給庚○○的時候，上面是空白的，只是要庚○○簽名而已
    ，庚○○簽好後，我再拿給戊○○，戊○○再寫「傾卸車體
    報廢二台」，是庚○○告訴我地方，我再請他們幫忙拖走等
    語無誤（見本院卷第82至84頁），復有讓渡書1 份（見偵查
    卷第21頁）在卷可稽。則由被告己○○上開證述可知，本件
    後續變賣上開板架車之事宜，均係由被告己○○接洽被告乙○○、戊○○等人為之，倘若上開板架車非被告庚○○竊取
    而來，均與被告庚○○無涉，被告己○○既已參與大部分之
    聯絡處理板架車事宜，其又何需獨就簽署讓渡書一事交予被
    告庚○○為之。參以被告庚○○所簽者係空白之讓渡書，衡
    諸常情，被告庚○○倘若確未涉及本案，其於尚不知悉所簽
    署之文件係為何事之情形下，豈有可能僅為獲取3 萬6 千元
    之代價，即貿然簽下讓渡書而背負無可預知之刑事責任。況
    被告庚○○就其簽名即可獲取3 萬6 千元一事，於本院審理
    時，經審判長一再質之何以開3 萬6 千元這個價格時，先稱
    ：因為我需要3 萬多元，後改稱：我也不知道，我貪心云云
    （見本院卷第111 至112 頁），其就此部分顯無法為合理之
    交代，再再均顯示其所辯與常情有違，自不可採。
  (四)被告己○○、乙○○、戊○○、丙○○雖均否認知悉上開板
    架車係被告庚○○竊得之贓物，並均執前詞為辯，惟查，被
    告己○○與庚○○業已相識一、二年，於庚○○請託己○○
    處理上開板架車之初始，庚○○並未交付讓渡書及任何可資
    證明其所有權之相關文件資料乙節，業據被告己○○於本院
    審理時供承：我去買空白的讓渡書讓庚○○簽名，係因回收
    場那邊說要有讓渡書，我認識庚○○一、二年了，我是義務
    幫他等語明確（見本院卷第107 頁），則被告己○○既與庚○○並非初識之人，己○○當不至對於庚○○平日所為何業
    均毫無所悉，而上開板架車並非一般車輛，係屬價值高昂且
    體積龐大之物品，並非一般人平時均能使用之車輛型態，通
    常須專門經營相關拖運類之行業始有使用及持有之機會，被
    告己○○對於庚○○如何能持有上開板架車及其來源亦不可
    能均無所懷疑。況被告庚○○於請託被告己○○處理上開板
    架車時，並未交付讓渡書及任何可資證明其所有權之相關文
    件資料予己○○，己○○係因他人要求始行持交讓渡書予庚○○簽名，顯見庚○○請託己○○處理上開板架車時，並無
    可供被告己○○認定板架車確屬被告庚○○所有之依據，被
    告己○○於此情形下，仍居間介紹處理上開板架車，堪認被
    告己○○對於板架車係來路不明之贓物乙節，應係知悉。是
    其辯稱並不知悉上開板架車係屬贓物云云，顯不屬實，自無
    足採。
  (五)被告戊○○係從事運輸業之人，而被告乙○○亦曾任職拖車
    頭司機，其等均知悉板架車應有行照、車牌號碼等可資辨識
    合法來源之證照，然本件被告庚○○、己○○並未提供行照
    或報廢文件等足資證明合法來源之資料予被告乙○○、戊○○乙節，業據被告戊○○於偵查中及本院準備程序時證述：
    對方有出具讓渡書，但沒有行照，他們說是廢鐵，我認識廢
    鐵場，我就去找丙○○，由我出名去賣，我做運輸業好幾年
    了，本件沒有報廢文件，只有讓渡書，沒有行照、車牌，一
    般板架車應該要有行照，還要有車牌號碼等語（見偵查卷第
    67至68頁、見本院審易卷第91頁）。及被告乙○○於本院準
    備程序時證述：我知道板架車有行照，但該車沒有牌照，也
    沒有任何行號，從頭到尾己○○只有拿讓渡書給我，我之前
    的職業是拖車頭司機等語明確（見本院審易卷第90頁），則
    依被告乙○○、戊○○原所從事之職業判斷，其等對於板架
    車應有行照、車牌號碼等可資辨識合法來源之證照應甚為了
    解，然本件被告庚○○、己○○既未提供行照或報廢文件等
    資料予被告乙○○、戊○○，顯然上開板架車之來源確有問
    題，被告乙○○、戊○○自無可能毫無懷疑。加以被告戊○○於偵查中證述：我只有拿8,000 元運費，因為己○○、乙○○說需要人頭才能去賣，因為廢鐵場不收不認識的人賣的
    東西，我沒見過庚○○，我將錢交給乙○○，對方有出具讓
    渡書，但沒有行照，他們說是廢鐵，我認識廢鐵場，我就去
    找丙○○，由我出名去賣等語（見偵查卷第67至68頁）。及
    被告乙○○於偵查中證稱：戊○○說要有讓渡書他才敢，沒
    有讓渡書他不要拖，他怕是贓物等語（見偵查卷第68頁）。
    綜觀上開情詞，本件雖有由庚○○簽名之讓渡書，然此讓渡
    書顯係被告戊○○、乙○○等人，因上開板架車並無行照及
    報廢文件等資料，確係來路不明之物，其等為規避刑法贓物
    罪之法律責任，始由被告己○○將讓渡書交由被告庚○○簽
    名後所提出，並非確實有讓渡之情事，然此舉並無法解免上
    開板架車仍係贓物之本質，此益徵被告乙○○、戊○○對於
    上開板架車係屬來路不明之贓物一情，確有認識。
  (六)被告丙○○於警詢及偵查中證述：東蔚環保工程有限公司收
    受物品程序，一般物品均先行登記，以收受該2 台黃色拖板
    車來說，會先詢問來源並提供證明，於買賣同時加以登記，
    因為當時戊○○有出示讓渡書，所以沒有加以查證，且當時
    戊○○告知已不堪用，後來我看車況好像很舊，已經很久沒
    有使用過，對於板架車也有個別行照、車牌沒有意見等語（
    見偵查卷第41頁、第67頁）及於本院準備程序時證述：我開
    公司二年，我有買賣過板架車，之前買賣板架車需要所有權
    證明，如行照、讓渡書等語（見本院審易卷第91頁）。則依
    被告丙○○上開證述之內容觀之，被告丙○○於本案發生前
    即有買賣板架車之經驗，其亦知悉板架車應有行照等資料來
    證明合法來源，且依其平時收購物品之流程，物品之來源及
    證明其收購者而言顯然係屬必要審查之重要事項，一般物品
    即係如何，更何況本件之板架車係屬價值高昂且體積龐大之
    物，非若一般廢鐵，自應更審慎為之。然本件被告乙○○、
    戊○○於將上開板架車拖至被告丙○○之公司變賣時，均未
    提供行照或報廢文件等足資證明合法來源之資料予被告丙○○，被告丙○○對於上開板架車之來源豈會無疑。參以上開
    板架車甫於被竊前之97年2 月29日、96年7 月31日通過驗車
    檢驗，車況尚稱良好，現市面價值約尚有130 萬元乙節，已
    如前述，絕非係他人廢棄不要之廢鐵，依被告丙○○平日收
    購物品之經驗，何以被告丙○○對於如此價昂之物品反而疏
    未要求變賣者提出來源證明，而為更慎重之認定，而僅以一
    紙無法證明產權所有之讓渡書即逕為收購，且以廢鐵之價格
    共296,690 元予以收購，其收購之價格顯與上開板架車之實
    際價值差距甚大，此均與常情有違。被告丙○○於上開板架
    車無來源證明之情形下，悖於其平時收購物品之程序，逕予
    買受，堪認被告丙○○亦應知悉上開板架車係屬來源不明之
    贓物乙節，灼然至明。是其執前詞所辯，自無足採。
  (七)綜上所陳，本件事證已臻明確，被告庚○○、己○○、乙○○、戊○○、丙○○所辯，無非均係事後卸責之詞，均不足
    採，其等犯行堪以認定，應依法論科。
三、核被告庚○○所為，係犯刑法第320 條第1 項之竊盜罪。被
    告己○○、乙○○、戊○○所為，均係犯刑法第349 條第2
    項之牙保贓物罪。被告丙○○所為，係犯刑法第349 條第2
    項之故買贓物罪。被告己○○、乙○○、戊○○3 人間就上
    開牙保贓物犯行，有犯意聯絡及行為分擔，均為共同正犯。
    又被告庚○○、乙○○、戊○○3 人分別有事實欄一(一)所載
    犯罪科刑之執行紀錄，此有臺灣高等法院被告前案紀錄表附
    卷足參，其等於有期徒刑執行完畢後5 年以內，故意再犯本
    件最重本刑為有期徒刑以上之罪，均為累犯，均應依刑法第
    47條第1 項之規定，加重其刑。爰審酌被告庚○○以此不法
    之方式竊取他人財物，而被告己○○、乙○○、戊○○等人
    明知上開板架車係贓物，仍逕居間介紹買賣，被告丙○○則
    故買之，均係助長他人不法財產犯罪，並增加偵查犯罪員警
    追查贓物之困難，所為誠屬不該，復犯後猶否認犯行，狡詞
    卸責，未見悔意，併考量被告等人犯罪之動機、目的、智識
    程度並無明顯不足之情形，不循正當方式憑恃己力以供日常
    所需，而漠視他人財產權益之不可侵犯性，及本件贓物之經
    濟價值、犯罪所生危害等一切情狀，分別量處如主文所示之
    刑，併就被告己○○、乙○○、戊○○、丙○○分別諭知易
    科罰金之折算標準。
據上論斷，應依刑事訴訟法第299 條第1 項前段、刑法第28條、
第320 條第1 項、第349 條第2 項、第47條第1 項、第41條第1
項前段，刑法施行法第1 條之1 第1 項、第2 項前段，判決如主
文。
本案經檢察官蔡正傑到庭執行職務。
中    華    民    國    98    年    12    月    16    日
                  刑事第七庭審判長法  官   蕭世昌
                                  法  官   蔡羽玄

                                  法  官   蔡世芳
如不服本判決應於收受判決後10日內向本院提出上訴書狀，並應
敘述具體理由。其未敘述上訴理由者，應於上訴期間屆滿後20日
內向本院補提理由書(均須按他造當事人之人數附繕本)「切勿逕
送上級法院」。
以上正本證明與原本無異。
                                   書記官   張尹嫚
中    華    民    國    98    年    12    月    16    日

司法院資訊處製作；財團法人民間司法改革基金會備份。
